【裁判字號】    95,訴,2113
【裁判日期】    970115
【裁判案由】    殺人未遂等
【裁判全文】
臺灣板橋地方法院刑事判決              97年度訴字第2113號
  被      告  乙○○
                      國民
  選任辯護人  蔡志雄律師
上列被告因殺人未遂等案件，經檢察官提起公訴（96年度毒偵字
第8763號、第9647號），本院判決如下：
    主  文
乙○○使人受重傷，未遂，處有期徒刑肆年，減為有期徒刑貳年
；又以加害生命、身體、財產之事，恐嚇他人致生危害於安全，
處有期徒刑陸月，減為有期徒刑參月；又殺人，未遂，處有期徒
刑柒年陸月、扣案鋁製棒球棍壹支及水果刀壹把沒收；應執行有
期徒刑玖年陸月，扣案鋁製棒球棍壹支及水果刀壹把沒收。
    事  實
一、乙○○與甲○○前為男女朋友關係，乙○○因認甲○○另與
    楊清麟交往，遂心生怨懟。嗣乙○○藉機取走甲○○所有之
    機車，甲○○因欲取回上開車輛，遂與乙○○相約見面。
（一）詎乙○○明知如以硫酸朝他人臉部潑灑，易使人受有失明
      及毀容之重傷害，竟基於重傷害之犯意，於民國95年1 月
      21日13時55分許，在臺北縣板橋市○○路○ 段46巷1 號前
      ，先持鋁棒毆打甲○○（該鋁棒已經丟棄），並於甲○○
      伺機逃跑之際，以預藏之硫酸往甲○○之臉部方向潑灑，
      致使甲○○受有頭部顏面及左眼2 度至3 度化學性灼傷之
      傷害，經住院治療後，診斷為頭部、顏面、左眼、左耳2
      至3 度化學灼傷，左眼結膜、角膜炎，雙手2 至3 度化學
      灼傷約百分之1 體表面積，幸因醫療照顧妥適及傷口癒合
      順利乃未留明顯可見之疤痕，乙○○使甲○○重傷未遂。
（二）乙○○見甲○○遭硫酸潑及，未帶走包包，即代為拾起並
      離開現場。嗣甲○○欲取回其所有之機車及包包，遂利用
      就醫期間，在址設臺北縣板橋市○○○路○ 段21號之財團
      法人亞東紀念醫院（下稱亞東醫院）內撥打電話予乙○○
      ，乙○○竟基於恐嚇安全之犯意，向甲○○出言恫嚇稱「
      要放火燒你的房子」等語，以加害甲○○生命、身體及財
      產安全之事恐嚇甲○○，致使甲○○心生畏懼，足生危害
      於甲○○生命、身體及財產之安全。
（三）因甲○○受有前開之傷害，楊清麟遂前往亞東醫院照料甲
      ○○，嗣於95年1 月22日9 時30分許，楊清麟前往上址之
      停車場欲開車離去之際，乙○○竟基於殺人之犯意，先持
      其所有鋁製棒球棍毆打楊清麟，俟該棒球棍遭楊清麟奪取
      ，乙○○遂趁楊清麟持該球棒毆打其而未及注意之際（楊
      清麟所涉傷害之部分，因未據告訴，由檢察官另案簽結）
      ，持其所有預藏置於腰際之水果刀朝楊清麟之身體及頭部
      刺殺，致楊清麟受有腹部穿刺傷併腹壁損傷及大腸破裂、
      頭部、臉部及背部多出撕裂傷之傷害，嗣楊清麟經送醫急
      救始倖免死亡。乙○○隨於同年1 月22日16時許自行前往
      臺北縣政府警察局板橋分局信義派出所投案，警方並分別
      於上址停車場現場扣得乙○○犯罪用鋁製棒球棍1 支及置
      於乙○○停放於臺北縣中和市○○路○ 段140 號之車號AV
      P-278 號重型機車內之犯罪用水果刀1 把。
二、案經臺北縣政府警察局海山分局、板橋分局報請臺灣板橋地
    方法院檢察署檢察官偵查起訴。
      理  由
一、本判決所引之檢察官所舉被告以外之人於審判外之言詞陳述
    與亞東醫院94年4 月28日亞歷字第0956410208號函、95年5
    月8 日亞歷字第0956410216函所敘被害人楊清麟、甲○○傷
    勢情形、亞東醫院醫師出具之被害人甲○○驗傷診斷證明書
    。被告及其辯護人於準備程序同意其證據能力，迄於言詞辯
    論終結，亦未聲明異議，本院認為該等言詞陳述對案發事實
    指證明確，無違法取證及證明力過低之瑕疵，至於上述亞東
    醫院函文與驗傷診斷證明書，均係基於醫療專業所製作，為
    證明犯罪事實所必要，依刑事訴訟法第159 條之5 第1 項規
    定，認上開言詞與書面陳述均有證據能力，合先敘明。
二、訊據被告乙○○於本院準備程序時對上開犯罪事實為認罪之
    陳述，核與證人即被害人甲○○於警詢及偵訊、被害人楊清
    麟於警詢之指證、目擊證人黃明河於警訊證述情節相符。又
    被害人甲○○遭被告以預藏硫酸潑灑，致使甲○○受有頭部
    顏面及左眼2 度至3 度化學性灼傷之傷害，經住院治療後，
    診斷為頭部、顏面、左眼、左耳2 至3 度化學灼傷，左眼結
    膜、角膜炎，雙手2 至3 度化學灼傷約百分之1 體表面積，
    有亞東醫院95年5 月8 日亞歷字第0956410216函、該院醫師
    出具之被害人甲○○驗傷診斷證明書可憑，被害人甲○○因
    醫療照顧妥適及傷口癒合順利、未留明顯之疤痕，亦經本院
    於96年11月30日審判期日當庭勘驗明確。另被害人楊清麟前
    往亞東醫院探視甲○○後，在該院停車場欲開車離去之際，
    遭被告乙○○持其所有鋁製棒球棍毆打，俟該球棒為楊清麟
    奪取，被告趁楊清麟持該球棒毆打其而未及注意之機會，持
    預藏之水果刀向楊清麟之頭部與身體部位刺殺，致楊清麟受
    有腹部穿刺傷併腹壁損傷及大腸破裂、頭、臉部及背部多出
    撕裂傷之傷害，嗣經送醫急救始倖免死亡等情，復有亞東醫
    院94年4 月28日亞歷字第0956410208號函及扣案屬被告所有
    之鋁製棒球棒乙支與水果刀乙把可資佐證。被告於本院審判
    期日一度辯稱其係因正當防衛乃刺殺楊清麟，惟揆諸最高法
    院73年度臺上字第1522號判決意旨，所謂正當防衛必須出於
    正當防衛之意思、對於現在不法之侵害始得為之，侵害業已
    過去，即無正當防衛可言。至彼此互毆，又必一方初無傷人
    之行為，因排除對方不法之侵害而加以還擊，始得以正當防
    衛論，故侵害已過去後之報復行為，與無從分別何方為不法
    侵害之互毆行為，均不得主張防衛權。被告先以鋁製棒球棍
    攻擊被害人楊清麟，因該棒球棒遭楊清麟奪下後，再以預藏
    水果刀刺殺楊清麟，果被告係實施正當防衛，其擇被害人手
    部回擊格擋即可，無刺殺被害人楊清麟頭部與身體之必要，
    而以被害人楊清麟受有穿刺傷併腹壁損傷及大腸破裂、頭、
    臉部及背部多出撕裂傷側之傷害，肘、前臂之表淺損傷、磨
    損或擦傷，頭皮之開放性傷口2 公分等傷害觀之，其受傷部
    位均集中於人體要害處，顯見被告非基於正當防衛目的而著
    手實行防衛行為，有出手殺人之犯罪故意與行為實施，與正
    當防衛之情形並不相當，無從阻卻違法。至被告之辯護人為
    被告辯稱被告係義憤殺人，然所謂激於義憤係對於他人實施
    足以引發公憤之不義行為，猝然遇合，有所憤激而忍無可忍
    。以本件案發情形，被害人楊清麟僅因照料被害人甲○○即
    遭被告攻擊，被告係因男女交往糾紛而心生怨懟，被害人楊
    清麟並無任何所謂足以引發公憤之不義行為，被告所為顯無
    主張係激於義憤而殺人之餘地。
三、綜上，被告及其辯護人所辯均違事實，無從援為被告有利之
    認定，本件事證已明，被告犯行均堪認定。
四、核被告所為，係犯刑法第278 條第3 項、第1 項之重傷害未
    遂罪、第305 條恐嚇危害安全罪、第271 條第2 項、第1 項
    殺人未遂罪。檢察官雖以被害人甲○○傷口癒合後遺存明顯
    疤痕縮，難以整形治療，認被告以硫酸傷害甲○○之行為係
    犯刑法第278 條第1 項之重傷害既遂罪（起訴書法條誤繕為
    277 條第1 項）。惟被害人甲○○幸因醫療照顧妥適及傷口
    癒合順利，並未留明顯可見之疤痕，經本院於96年11月30日
    審判期日當庭勘驗明確，有審判筆錄可憑，是被告所為不能
    以重傷害既遂罪論處，此部分起訴法條應予變更。被告所犯
    上開三罪，犯意各別、行為互殊，應分論併罰。爰審酌被告
    犯罪所受刺激、動機、目的、手段、被害人甲○○之傷勢、
    被害人楊清麟之傷勢及其係因緊急救治始倖免於死之情事、
    被告犯罪後態度等一切情狀，各處如主文所示之宣告刑。又
    被告犯重傷害未遂、恐嚇危害安全罪之犯罪時間在96年4 月
    24日以前，合於中華民國96年罪犯減刑條例第2 條第1 項第
    3 款所定減刑條件，又無同條例第3 條所定不得減刑之情形
    ，故各減其宣告刑二分之一。扣案鋁製棒球棍乙把、水果刀
    乙支為被告所有，經被告陳明在案，並為被告犯殺人未遂罪
    所用之物，均依現行刑法第38條第1 項第2 款規定沒收。而
    被告行為後，刑法第51條第5 款有關數罪併罰定執行刑之規
    定於95年7 月1 日修正公布施行，修正前該款規定「宣告多
    數有期徒刑者，於各刑中之最長期以上，各刑合併之刑期以
    下，定其刑期。但不得逾二十年。」修正後同款規定「宣告
    多數有期徒刑者，於各刑中之最長期以上，各刑合併之刑期
    以下，定其刑期。但不得逾三十年。」依刑法第2 條第1項
    規定比較結果，認應適用被告行為時之修正前刑法第51 條
    第5 款規定定執行刑，對於被告較為有利，爰依該規定定被
    告所處有期徒刑之執行刑，以資懲戒。
據上論斷，應依刑事訴訟法第299 條第1 項前段，刑法第2 條第
1 項前段、第278 條第1 項、第3 項、第305 條、第271 條第1
項、第2項、修正前刑法第51條第5 款、刑法第38條第1 項第2款
，刑法施行法第1 條之1 第1 項、第2 項前段，判決如主文。
中    華    民    國    97    年    1     月    15    日
                    刑事第一庭    審判長法  官陳恆寬
                                        法  官陳福來
                                        法  官張江澤
以上正本證明與原本無異
如不服本判決應於送達後10日內向本院提出上訴狀
                                        書記官   張惠芳
中    華    民    國    97    年    1     月    15    日
附錄本案論罪科刑法條全文：
刑法第278條
使人受重傷者，處 5 年以上 12 年以下有期徒刑。
犯前項之罪因而致人於死者，處無期徒刑或 7 年以上有期徒刑。
第 1 項之未遂犯罰之。
刑法第271條
殺人者，處死刑、無期徒刑或 10 年以上有期徒刑。
前項之未遂犯罰之。
預備犯第 1 項之罪者，處 2 年以下有期徒刑。
刑法第305條
以加害生命、身體、自由、名譽、財產之事，恐嚇他人致生危害
於安全者，處2 年以下有期徒刑、拘役或3 百元以下罰金。
臺灣板橋地方法院刑事判決              95年度訴字第2113號
公  訴  人  臺灣板橋地方法院檢察署檢察官
被      告  乙○○  男  70歲（民國○○年○○月○○日生）
                    身分證統一編號：Ｚ000000000號
                    住臺北縣板橋市○○路81巷21號3樓
                    住臺北縣土城市○○街153巷1號9樓
選任辯護人  蔡志雄律師
上列被告因妨害公務案件，經檢察官提起公訴（95年度偵字第8763號）
，本院判決如下：
    主  文
■列舉式■除去公務員所施之查封之標示，處有期徒刑__月，如
易科罰金，以參佰元折算壹日。
    事  實
一、■列舉式■於民國■日期轉換■許，在__因不滿__，竟將__
    公務機關所施查封__之標示除去。嗣於■日期轉換■許，在
    __為警查獲。
二、案經■片語■(派出所名稱)報請臺灣板橋地方法院檢察署檢
    察官
    偵查起訴。
    理  由
一、訊據被告■列舉式■對於上揭事實坦承不諱，核與證人即
    ■列舉式■於警訊中證述之情節相符，並有__在卷可稽，
    事證已甚明確，被告犯行堪以認定。
二、核被告除去公務員所施之查封標示，所為係犯刑法第 139
    條之罪。爰審酌被告犯罪之動機、目的、手段、所生危害、
    犯罪後態度等一切情狀，處如主文所示之刑，併諭知易科罰
    金之折算標準，以資懲儆。
據上論斷，應依刑事訴訟法第 299 條第 1 項前段，刑法第 139
條、第 41 條，罰金罰鍰提高標準條例第 1條前段、第2條，判
決如主文。
本案經檢察官__到庭執行職務。
中    華    民    國    96    年    11    月    28    日
                  刑事第一庭    法  官
以上正本證明與原本無異
如不服本判決應於送達後10日內向本院提出上訴狀
                                書記官  黃淑玲
中    華    民    國    96    年    11    月    28    日
附錄本案論罪科刑法條全文：
刑法第139條：損壞、除去或污穢公務員所施之封印或查封之標示
，或為違背其效力之行為者，處1年以下有期徒刑、拘役或300元
以下罰金。


司法院資訊處製作；財團法人民間司法改革基金會備份。
